臺灣桃園地方法院刑事判決　　　　　　　　　　　　九十一年度易字第一三號
　　公　訴　人　臺灣桃園地方法院檢察署檢察官
　　被　　　告　甲○○
右列被告因詐欺案件，經檢察官提起公訴（九十一年度偵緝字第二０一號）及移送併
案審理（台灣台北地方法院檢察署九十一年度偵字第二五三六號），本院判決如左：
    主    文
甲○○幫助意圖為自己不法之所有，以詐術使人將本人之物交付，累犯，處有期徒刑
伍月，如易科罰金，以參佰元折算壹日。
    事    實
一、甲○○前因竊盜案件，經台灣彰化地方法院於民國八十五年一月三十日以八十四
    年度易字第二０八０號判決判處有期徒刑六月確定，於八十五年九月二十一日徒
    刑執行完畢；復因竊盜案件，經台灣彰化地方法院於八十六年十二月十六日以八
    十六年易字第二七一九號判決判處有期徒刑五月，指揮書執行完畢日期為八十七
    年七月十七日。
二、甲○○猶不知悔改，明知真實姓名、年籍不詳之成年男子在報紙上刊登廣告係佯
    以證件借款實係以購買他人之銀行或郵局帳戶存摺，用以供不法之使用，竟基於
    幫助該不詳姓名、年籍成年男子詐欺之不確定故意，於八十八年三月二十九日見
    報紙分類廣告上刊登證件借錢之廣告，旋以電話與該成年男子聯絡，雙方見面後
    約定須到銀行開戶並將存摺、提款卡及印章交予該真實姓名年籍不詳之成年男子
    ，是日並至台中第七商業銀行開戶，以新台幣（下同）三萬元之代價將該行帳號
    ０二０一—二二五二０—七號，戶名甲○○之存摺簿、提款卡連同印鑑一枚提供
    予該姓名、年籍不詳之成年男子。(一)該真實姓名年籍不詳之成年男子在中國時報
    分類刊登貸款廣告，恰有丙○○於同年五月十日閱報後，遂依報紙廣告上經以電
    話與報紙所載之電話聯繫，一位自稱「陳駿良」之男子訛稱如需貸款，須匯款至
    甲○○上開帳戶內，用以申辦丙○○如不還款之保險理賠及為丙○○覓保證人之
    費用。丙○○不疑有他，先後於同年五月十一日、十九日、二十六日、同年六月
    十五日、二十一日分別匯款一萬元、八萬元、六萬元、三萬元、三萬元至甲○○
    上開帳戶內，並另於同年五月二十八日內連匯二次三萬元至郭聰宏（另案臺灣臺
    中地方法院檢察署偵辦中）郵局帳號０八七一０二—0000000—一之帳戶
    內。惟丙○○於上開匯款後，並未貸得款項，又無法聯絡該自稱「陳駿良」之男
    子，始知受騙。(二)該真實姓名年籍不詳之成年男子又在報紙分類廣告欄第五二版
    版面刊登「二十分鐘內放款免押免保三十至二百萬電話０二—00000000
    、０二—00000000」、「二十分鐘內放款免押免保三十至二百萬０二—
    00000000、０二—00000000」廣告，適有乙○○經濟狀況不好
    ，於同年三月十二日閱報後，遂依報紙廣告上經以電話與報紙所載之電話聯繫，
    一位自稱「林先生」之男子訛稱如需貸款，須繳交手續費、保險費、代書費等金
    額，匯款至甲○○上開帳戶內，乙○○不疑有他，同年五月六日匯款三萬三千元
    至甲○○上開帳戶內，並另於同年三月十七日匯款四萬八千元至石憲欽（另案臺
    灣臺北地方法院檢察署偵辦中）世華商業銀行忠孝分行帳號000000000
    0之帳戶內。惟丙○○於上開匯款後，並未貸得款項，又無法聯絡該自稱「林先
    生」之男子，始知受騙。
三、案經丙○○訴由臺灣基隆地方法院經臺灣高等法院檢察署令轉臺灣桃園地方法院
    檢察署檢察官及臺灣台北地方法院檢察署移送併案審理。
    理    由
一、訊據被告甲○○矢口否認有何幫助詐欺犯行，辯稱：八十八年間伊在臺中，因無
    工作亦沒有錢，朋友遂建議至報上分類廣告用身分證借款，經依報上分類廣告尋
    得後，即以電話聯絡對方，約定見面之時間、地點，並依約前往。在約定地點即
    有一姓名年籍不詳之男子囑其交付身分證影本，並告以伊須至銀行開立戶頭，且
    在銀行開戶後須將開戶之存摺、印鑑章及提款卡交付之，以備伊將來還款時，可
    直接匯入該帳戶內，使該名男子可自其帳戶內提領還款。於完成上開過程後，伊
    即貸得三萬元，但有先扣利息，所以實得二萬七千元等語。惟查：
  (一)右揭犯罪事實關於該真實姓名年籍不詳之成年男子在中國時報分類刊登貸款廣告
    ，恰有丙○○於同年五月十日閱報後，遂依報紙廣告上經以電話與報紙所載之電
    話聯繫，一位自稱「陳駿良」之男子訛稱如需貸款，須匯款至甲○○上開帳戶內
    ，用以申辦丙○○如不還款之保險理賠及為丙○○覓保證人之費用。丙○○不疑
    有他，先後於同年五月、六月間多次匯款至甲○○上開帳戶內，並另於同年五月
    二十八日內連匯二次三萬元至郭聰宏郵局帳號帳戶內。惟丙○○於上開匯款後，
    並未貸得款項，又無法聯絡該自稱「陳駿良」之男子，始知受騙之事實，業據告
    訴人丙○○指訴綦詳，並有告訴人所提匯款單收執聯七張、第七商業銀行八十八
    年九月二十七日七營業字第四二四八號函、九十一年五月十日七營業字第四七二
    一號函在卷足參。又右揭事實關於該真實姓名年籍不詳之成年男子又在報紙分類
    廣告欄第五二版版面刊登「二十分鐘內放款免押免保三十至二百萬電話０二—0
    0000000、０二—00000000」、「二十分鐘內放款免押免保三十
    至二百萬０二—00000000、０二—00000000」廣告，適有乙○○經濟狀況不好，於同年三月十二日閱報後，遂依報紙廣告上經以電話與報紙所
    載之電話聯繫，一位自稱「林先生」之男子訛稱如需貸款，須繳交手續費、保險
    費、代書費等金額，匯款至甲○○上開帳戶內，乙○○不疑有他，同年五月六日
    匯款三萬三千元至甲○○上開帳戶內，並另於同年三月十七日匯款四萬八千元至
    石憲欽世華商業銀行忠孝分行帳戶內。惟乙○○於上開匯款後，並未貸得款項，
    又無法聯絡該自稱「林先生」之男子，始知受騙之事實，業據告訴人乙○○指訴
    綦詳，並有告訴人所提匯款單收執聯二張、第七商業銀行九十年十月十九日七營
    業字第七七四三號函附卷可稽。
  (二)復查，被告自承因欲貸款，而同意將其存摺、印鑑章及提款卡交付予姓名年籍不
    詳之人。惟衡諸一般小額貸款，除貸款人須有借款人之資料外及保證人或擔保品
    外，並無將借款人存摺、印鑑章及提款卡扣留之必要。同時一般人為免他人利用
    其存摺、印鑑章及提款卡供作違法利用或將存款盜領，則除至親好友外，亦無輕
    率將上開物品交付予他人保管，更何況被告根本不知該男子之姓名、年籍、住所
    ，如何能放心將上開物品交予該男子？是被告所供，顯與常理不符。況被告於貸
    得款項後，如欲還款，只須將款項匯入該姓名年籍不詳男子之帳戶或其所屬錢莊
    之帳戶內，甚至親自交付現金、票據予該人；且被告尚曾交付其身分證影本予該
    姓名年籍不詳之男子，若其未還款，該名男子自可登門求償，無須再由被告大費
    周張至銀行開戶後，將存摺、印鑑章、提款卡交付予該名男子；迨於還款時，將
    款項匯入前開自己帳戶內，再由該名男子轉折持其存摺、印章或提款卡至銀行或
    提款機領出而受償之必要？顯見該姓名年籍不詳之男子根本係以特定目的而欲利
    用被告之存摺、印鑑章及提款卡。且被告又非稚齡之人，有一定之社會經驗，僅
    為借款三萬元，而對於如此違反常態之事實，焉能不心生懷疑？其明知所有之帳
    戶有為人不當利用之可能，仍交付之，顯有幫助他人從事不法行為之認識。
  (三)再查，被告僅借三萬元已如前述，其又供承借款時未提供擔保品，亦無法聯絡該
    姓名年籍不詳之男子等情，則依理，如此重要之物品在他人持有下，被告竟完全
    不知該名男子之姓名、住居所而無從與之聯絡，足徵其自始未有取回上開物品之
    意，顯見被告應係出售其存摺、印鑑章及提款卡予該姓名年籍不詳之男子，而非
    單純係為借款交付上開物品。又該等存摺、印鑑章及提款卡，比之三萬元之對價
    以提供該男子犯罪之用，亦難認不相當。
  (四)綜上，被告甲○○前開所辯不知情，無幫助犯意，顯係卸責之詞，不足採信。本
    件事證明確，被告犯行洵堪認定。
二、按連續幫助與幫助連續為不同之犯罪態樣，如基於概括犯意，多次幫助他人犯罪
    ，為連續幫助，該幫助者有多次犯罪行為；如以一幫助行為，幫助他人連續犯罪
    ，則為幫助連續，就幫助犯而言，僅有一次犯罪行為（最高法院八十七年度台上
    字第三八六五號判決參照）。被告甲○○將開設之帳戶提供予詐欺集團用於詐騙
    之行為，係犯刑法第三十條第一項前段、第三百三十九條第一項之幫助詐欺取財
    罪。而被告所為係屬幫助犯，依正犯之刑減輕之。又公訴人起訴事實並未敘及被
    告幫助姓名年籍不詳之成年男子詐騙乙○○之犯行（即台灣台北地方法院檢察署
    九十一年度偵字第二五三六號），然該部分事實與起訴部分事實既具有幫助連續
    之事實上一罪關係，應為起訴效力所及，本院自應併予審理。又被告甲○○前因
    竊盜案件，經台灣彰化地方法院於民國八十五年一月三十日以八十四年度易字第
    二０八０號判決判處有期徒刑六月確定，於八十五年九月二十一日徒刑執行完畢
    ；復因竊盜案件，經台灣彰化地方法院於八十六年十二月十六日以八十六年易字
    第二七一九號判決判處有期徒刑五月，指揮書執行完畢日期為八十七年七月十七
    日等情，台灣高等法院被告全國前案紀錄表一份附卷可稽，其於刑之執行完畢五
    年以內再犯本件有期徒刑以上之罪，為累犯，應依刑法第四十七條規定加重其刑
    。爰審酌被告之前科素行、一時貪圖小利而受慫恿，致犯法禁，而所獲得之代價
    三萬元，且係因一時受人利用而幫助他人犯罪，及犯後態度等一切情狀，量處如
    主文所示之刑。查被告行為後，原刑法第四十一條易科罰金之規定，業於九十年
    一月四日經立法院三讀修正通過，嗣於同年月十日經總統公布施行在案，依修正
    後刑法第四十一條第一項前段規定，犯最重本刑為「五」年以下有期徒刑以下之
    刑之罪，而受六月以下有期徒刑或拘役之宣告，因身體、教育、職業、家庭之關
    係或其他正當理由，執行顯有困難，得以一元以上三元以下折算一日，易科罰金
    ，新舊法比較之結果，自以新法之規定較有利於被告，按諸刑法第二條第一項前
    段之規定，自應適用裁判時即修正後刑法第四十一條有關易科罰金之規定，諭知
    易科罰金之折算標準。
據上論斷，應依刑事訴訟法第二百九十九條第一項前段，刑法第二條第一項前段，第
三十條第一項前段、第二項、第三百三十九條第一項、第四十七條、修正後刑法第四
十一條第一項前段，罰金罰鍰提高標準條例第一條前段、第二條，判決如主文。
本案經檢察官錢明婉到庭執行職務。
中      華      民      國    九十一    年      十      月    二十四    日
                                臺灣桃園地方法院刑事第六庭
                                      法  官  黃永定
右正本證明與原本無異。
如不服本判決，應於判決送達後十日內，向本院提出上訴狀。
                                      書記官  施春祝
中      華      民      國    九十一    年      十      月    二十四    日
附論罪科刑依據之法條：
刑法第三百三十九條第一項：
意圖為自己或第三人不法之所有，以詐術使人將本人或第三人之物交付者，處五年以
下有期徒刑、拘役或科或併科一千元（已提高十倍為一萬元）以下罰金。
